【裁判字號】    96,訴,4827
【裁判日期】    970619
【裁判案由】    強盜等
【裁判全文】
臺灣臺中地方法院刑事判決              96年度訴字第4827號
公  訴  人  臺灣臺中地方法院檢察署檢察官
被      告  己○○
指定辯護人  本院公設辯護人庚○○
被      告  乙○○
選任辯護人  曾琬玲律師
被      告  辛○○
選任辯護人  黃鈴律師
被      告  戊○○
指定辯護人  本院公設辯護人庚○○
被      告  甲○○
選任辯護人  黃錦郎律師
上列被告等因強盜等案件，經檢察官提起公訴（九十六年度偵字
第二八○七八、二八○八七號），本院判決如下：
    主    文
己○○共同意圖為自己不法之所有，結夥三人以上，以強暴至使
不能抗拒，而取他人之物，處有期徒刑捌年；扣案之紅色毛線頭
罩壹頂、絲質褲襪貳雙、膠帶貳小段、膠帶壹捲，均沒收。又共
同傷害人之身體，處有期徒刑陸月。應執行有期徒刑捌年肆月；
扣案之紅色毛線頭罩壹頂、絲質褲襪貳雙、膠帶貳小段、膠帶壹
捲，均沒收。
乙○○汶共同意圖為自己不法之所有，結夥三人以上，以強暴至
使不能抗拒，而取他人之物，處有期徒刑柒年陸月；扣案之紅色
毛線頭罩壹頂、絲質褲襪貳雙、膠帶貳小段、膠帶壹捲，均沒收
。又共同傷害人之身體，處有期徒刑貳月。應執行有期徒刑柒年
柒月；扣案之紅色毛線頭罩壹頂、絲質褲襪貳雙、膠帶貳小段、
膠帶壹捲，均沒收。
辛○○共同意圖為自己不法之所有，結夥三人以上，以強暴至使
不能抗拒，而取他人之物，處有期徒刑柒年肆月；扣案之紅色毛
線頭罩壹頂、絲質褲襪貳雙、膠帶貳小段、膠帶壹捲，均沒收。
又共同傷害人之身體，處有期徒刑貳月。應執行有期徒刑柒年伍
月；扣案之紅色毛線頭罩壹頂、絲質褲襪貳雙、膠帶貳小段、膠
帶壹捲，均沒收。
戊○○共同意圖為自己不法之所有，結夥三人以上，以強暴至使
不能抗拒，而取他人之物，處有期徒刑柒年肆月；扣案之紅色毛
線頭罩壹頂、絲質褲襪貳雙、膠帶貳小段、膠帶壹捲，均沒收。
又共同傷害人之身體，處有期徒刑貳月。應執行有期徒刑柒年伍
月；扣案之紅色毛線頭罩壹頂、絲質褲襪貳雙、膠帶貳小段、膠
帶壹捲，均沒收。
甲○○共同意圖為自己不法之所有，結夥三人以上，以強暴至使
不能抗拒，而取他人之物，處有期徒刑柒年；扣案之紅色毛線頭
罩壹頂、絲質褲襪貳雙、膠帶貳小段、膠帶壹捲，均沒收。又共
同傷害人之身體，處有期徒刑貳月。應執行有期徒刑柒年壹月；
扣案之紅色毛線頭罩壹頂、絲質褲襪貳雙、膠帶貳小段、膠帶壹
捲，均沒收。
    犯罪事實
一、己○○因與丁○○及郭心湜之間的同性感情糾葛，而心生怨
    懟，於民國九十六年十一月二十五日，在臺中市○區○○路
    二段一二號七樓之七其住處內，與友人乙○○商討欲找人強
    行押走丁○○至偏僻處所以鋁棒毆打，並取走丁○○所有內
    儲存與郭心湜聯絡簡訊之手機，且謀議取走丁○○身上財物
    作為參與者之報酬。己○○與乙○○謀議既定，即由乙○○
    聯絡其友人辛○○，再由辛○○聯絡其友人戊○○，乙○○
    並返回其臺中市○區○○路四段四三三號住處告知其妹甲○○前揭謀議之事。迨於同年月二十六日晚間十一時許，己○○、乙○○、辛○○、戊○○、甲○○在臺中市○○○路新
    天地餐廳門口集合，由甲○○駕駛己○○所有車牌號碼○七
    八五－ＥＡ號自用小客車，搭載己○○坐於副駕駛座，乙○○、辛○○與戊○○乘坐於後座，前往臺中縣大雅鄉○○路
    與雅潭路交岔路口附近之清泉醫院停車場，而在前往該處途
    中，己○○等五人即共同謀議由乙○○、辛○○、戊○○押
    走丁○○至偏僻處所，再由己○○持乙○○所提供之鋁棒毆
    打丁○○等分工情形；乙○○並下車至便利商店購買口罩一
    個（未扣案）、手套四雙（均未扣案）、膠帶一捲，以供作
    案之用。己○○一行人到達清泉醫院後即在停車場內等候；
    於同年月二十七日凌晨零時二十六分許，己○○見丁○○下
    班前往該停車場取車之際，即告知乙○○等人該人為丁○○
    後，渠等遂基於意圖為自己不法所有及傷害之犯意聯絡，即
    由乙○○穿戴前述手套、口罩，辛○○、戊○○手戴前述手
    套，下車靠近丁○○，戊○○在丁○○開啟其所有之車牌號
    碼六二五三－ＮＣ號自用小客車車門，正要上車之際，旋自
    丁○○後方以乙○○所有之紅色毛線頭罩套住其頭部，致使
    丁○○不能抗拒，任由乙○○取走丁○○懸掛於胸前之手機
    一支（廠牌：ＯＫＷＡＰ）。乙○○、辛○○、戊○○復強
    行將丁○○拉進其所有之車輛後座，乙○○、戊○○分坐丁○○之兩側，將丁○○頭部壓低，由辛○○駕駛該車，駛離
    停車場；己○○、甲○○見丁○○已被乙○○等人押上丁○○所有之車輛並駛離停車場，亦由甲○○駕駛上開己○○所
    有之自用小客車跟隨在後。途中，乙○○從右後座伸手拿取
    丁○○置於右前座之皮包，並將皮包內現金新臺幣（下同）
    二千五百元取走，又與辛○○先後詢問丁○○有無其他項鍊
    或飾品。辛○○、甲○○分別駕駛丁○○、己○○所有之上
    開車輛至臺中縣潭子鄉○○路之嘉新橋河岸二百五十公尺處
    停車後，己○○手戴手套下車敲打丁○○所有車輛之後車窗
    要乙○○等人將丁○○帶下車。乙○○與戊○○即把丁○○
    之眼睛及嘴巴以前揭膠帶黏住，雙手以乙○○提供之絲襪二
    雙反綁後，將丁○○拖下車。己○○立即向乙○○索討丁○○之手機後將之摔毀，乙○○並將丁○○之上衣拉起，下半
    身衣物脫去，任由己○○持乙○○所有之鋁棒一支（未扣案
    ）毆打丁○○之頭部、身體多處，致丁○○之胸部、背部、
    大腿等處受有多處挫傷之傷害。乙○○、辛○○、戊○○等
    人在己○○毆打丁○○時，復在丁○○車上搜尋財物，辛○○並徒手將丁○○後車廂內之ＣＤ置片匣拆下取走，並將丁○○所有自用小客車之輪胎洩氣。己○○洩憤完畢後，乙○○將綑綁丁○○之絲襪稍微鬆綁後，將丁○○獨自留在該處
    ，己○○等人即於同日凌晨一時許，共乘己○○所有之上開
    自用小客車離開該處，途中乙○○將強盜得來之二千五百元
    分給辛○○一千元、戊○○五百元、甲○○五百元；乙○○
    又認為辛○○強盜取得之ＣＤ置片匣沒有價值，而隨手棄置
    在臺中市○○○路過東山路之轉彎溪床上；復於返回乙○○
    家門口時，因己○○向甲○○討煙，乙○○即將剩餘五百元
    中之二百元分予己○○，自己留下三百元。嗣丁○○自行鬆
    綁並摘除黏貼在眼睛、嘴巴之膠帶後，報警處理而循線查獲
    ，並於同年月二十七日凌晨五時四十五分許，在臺中縣潭子
    鄉○○路嘉新橋河岸二百五十公尺處，扣得乙○○所有供強
    盜所用之紅色毛線頭罩一頂、絲質褲襪二雙、膠帶二小段，
    及前述遭毀損棄置之手機外殼及吊飾（已交由丁○○領回）
    ；又於同日上午十時二十分許，在臺中市○區○○路四段四
    三三號乙○○、甲○○住處，扣得乙○○所有供強盜所用之
    膠帶一捲，及乙○○強盜所得三百元（已交由丁○○領回）
    、甲○○強盜所得五百元（已交由丁○○領回）；乙○○、
    甲○○於警查獲後，帶同警方至臺中市○○路附近之堤防查
    扣前述遭棄置之ＣＤ置片匣一個（已交由丁○○領回）；復
    於同日十一時三十分許，在臺中縣潭子鄉○○路○段五○三
    巷四號辛○○住處，扣得辛○○強盜所得三百七十三元（已
    交由丁○○領回）。
二、案經臺中縣警察局豐原分局報請臺灣臺中地方法院檢察署檢
    察官偵查起訴。
    理    由
一、證據能力部分：按被告以外之人於審判外之言詞或書面陳述
    ，除法律有規定者外，不得作為證據；又被告以外之人於偵
    查中向檢察官所為之陳述，除顯有不可信之情況者外，得為
    證據，刑事訴訟法第一百五十九條第一項及第一百五十九條
    之一第二項分別定有明文。查被害人丁○○於偵查中以證人
    身分具結向檢察官所為之陳述，被告己○○等五人及渠等辯
    護人並未主張有何不適當之處，且本院審酌該偵查筆錄作成
    時之情況，並無顯有不可信之情況，則依刑事訴訟法第一百
    五十九條之一第二項之規定，為傳聞法則之例外，有證據能
    力，本院自得引為判決參考之依據。
二、本院得心證之理由：
  (一)被告己○○部分：訊據被告己○○固坦承有強押被害人丁○○至偏僻處所毆打，及取走被害人手機毀損洩憤等情不諱，
    惟矢口否認有何強盜犯行，辯稱：伊沒有強盜被害人丁○○
    云云。然查：
    1.被害人於偵查中以證人身分證稱：伊被拖下車後，有人將
      伊上半身衣服拉起，將伊下半身全部脫掉，就有人拿棍子
      打伊等語（參見偵查卷(一)第四六頁），且被告乙○○於本
      院審理時以證人身分證稱：伊在被告己○○家中建議用球
      棒打等語（參見本院卷第一三三頁背面），核與被告己○○供承以鋁棒毆打被害人等情相符（參見警卷第一八頁、
      偵卷第一四頁、本院卷第二六頁），並有清泉綜合醫院傷
      害診斷證明書一紙附卷可參（參見偵查卷(一)第四九頁），
      足見被告己○○自白傷害部分與事實相符。
    2.按共同實施犯罪行為之人，在合同意思範圍以內，各自分
      擔犯罪行為之一部，相互利用他人之行為，以達其犯罪之
      目的者，即應對於全部所發生之結果，共同負責，又共同
      正犯之成立，祇須具有犯意之聯絡，行為之分擔，既不問
      犯罪動機起於何人，亦不必每一階段犯行，均經參與（最
      高法院二十八年上字第三一一○號判例、三十四年上字第
      八六二號判例意旨參照）；復按以自己共同犯罪之意思，
      參與實施犯罪構成要件以外之行為，或以自己共同犯罪之
      意思，事先同謀，而由其中一部分人實施犯罪之行為者，
      均為共同正犯（司法院大法官會議第一○九號解釋要旨參
      照）。查被告己○○於警詢時供稱：被告乙○○提議找人
      強押被害人並找個地點打她，但財物她們要等語（參見警
      卷第一八頁），又於偵查中供稱：被告乙○○說她們需要
      錢，不然如果被害人有財物，就讓她們拿，伊就說好等語
      （參見偵查卷(一)第五三頁），復於本院羈押訊問時供稱：
      被告乙○○說她可以找人幫忙教訓被害人，但找人就需錢
      ，是不是要搜刮被害人財物，伊說妳要財物自己去拿等語
      （參見聲羈卷第四頁），再於本院訊問時供稱：被告乙○○說有朋友可以幫忙，伊說好，但找朋友需要費用，被告
      乙○○就說沒有關係，如果被害人身上有錢，她要錢，人
      給伊等語（參見本院卷第二五頁）；且被告乙○○於本院
      審理時以證人身分證稱：案發前，在被告己○○家時，被
      告己○○告訴伊被害人丁○○身上有錢，伊可拿去分給其
      他人，被告己○○說她要人及手機等語（參見本院卷第一
      三二頁），又證稱：被告己○○說被害人身上有錢叫伊去
      拿，因為被告己○○本身沒有錢等語（參見本院卷第一三
      四頁），則被告己○○最初在與被告乙○○謀議時，明知
      其對被害人財物並無管領支配權限，且亦知被告乙○○等
      人欲強押被害人，在壓制被害人行動自由下強取財物，然
      被告己○○為求給付報酬予被告乙○○等人，而同意任由
      被告乙○○等人強取被害人財物以支應，足見被告己○○
      確有不法所有之意圖，且與被告乙○○有強盜之犯意聯絡
      ，並由被告乙○○等人去實施強盜行為，至為灼然。
    3.被告乙○○於本院審理以證人身分證稱：伊會一開始去拿
      被害人手機，是因為被告己○○之前就跟伊說她要被害人
      手機，因為手機內有郭心湜與被害人一些訊息，被告己○○要把手機敲壞等語（參見本院卷第一三四頁、一三四頁
      背面），且己○○亦於本院審理時自承：伊先摔壞被害人
      手機再毆打被害人，被害人下車時，伊就向被告乙○○要
      被害人之手機等語（參見本院卷第二五三頁），而被害人
      於本院審理時以證人身分證稱：要下車時遭人用絲襪反綁
      ，膠帶封住伊嘴巴、眼睛等語（參見本院卷第一九五頁背
      面），則被告己○○在被害人下車向被告乙○○要被害人
      手機時，已見被害人遭被告乙○○等以絲襪反綁，以膠帶
      封住其嘴巴、眼睛，被害人之自由遭壓制已達不能抗拒之
      程度，顯而易見，且被告己○○與被告乙○○先前已謀議
      要強押被害人，業如前述，則被告己○○應知被告乙○○
      取走被害人手機應是在被害人不能抗拒情況下為之。被告
      己○○與被告乙○○既事先謀議強押被害人時取走其手機
      ，且事情發展並未逾越渠等原先計劃，被告己○○明知上
      情，仍自被告乙○○處取得被害人手機，顯有共同強盜被
      害人手機之意思，由被告乙○○實施犯罪之行為，足徵被
      告己○○與被告乙○○對強盜被害人之犯行有犯意聯絡及
      行為分擔，為共同正犯。至被告己○○取得被害人手機之
      目的雖係要摔毀，然被告己○○、乙○○既以不法強暴手
      段使被害人不能抗拒而拿走被害人之手機，已先不法取得
      他人之物，而具不法所有之意圖，與單純毀損在他人實力
      支配之物不同，是被告己○○摔壞被害人手機之行為，係
      強盜後處分贓物之行為，尚難再論以毀損之罪。
    4.被告乙○○於本院審理時以證人身分證稱：被告己○○在
      打被害人時，伊、被告戊○○、被告辛○○在被害人車內
      找其他有無值錢的東西，伊有看到被告辛○○去拆被害人
      車輛後車廂內之ＣＤ置片匣，之後被告辛○○用手拿著，
      去回去車上，伊、甲○○都有跟她說那臺沒有用，伊就在
      回家途中隨意丟棄等語（參見本院卷第一三三頁背面、第
      一三六頁背面、第一三七頁），則被告己○○事後與被告
      乙○○、辛○○、戊○○、甲○○同車離去，在車上應看
      見被告辛○○手上拿有自被害人車上拆下之ＣＤ置片匣，
      且聽見被告乙○○、甲○○與被告辛○○討論ＣＤ置片匣
      有無保留之價值，是被告己○○對被告乙○○、戊○○、
      辛○○在被害人車上搜索財物之行為，當有所認知，且亦
      未逾越其與被告乙○○原先謀議取走被害人財物供作報酬
      之範圍內，益見被告己○○與被告乙○○、戊○○、辛○○相互間有強盜犯行之犯意聯絡與行為分擔。
    5.被告己○○於偵查中辯稱：伊從頭到尾沒有要拿被害人的
      財物，是被告乙○○拿二百元給伊去買煙，伊以為這錢是
      乙○○身上拿出來的，煙一包六十元，因伊還要買一包云
      云（參見偵查卷(一)第一四頁），又在聲請羈押時於本院訊
      問時辯稱：伊拿到錢時候是在被告乙○○家門口，因為伊
      跟被告甲○○拿煙，她有給伊，被告乙○○覺得伊可能還
      需要去買，就拿錢給伊，但沒有告訴伊錢從那來云云（參
      見聲羈卷第六頁）。然被告乙○○於本院審理時以證人身
      分證稱：之前就有向被告辛○○、戊○○、甲○○說會拿
      錢給他們，所以在車上就直接把錢拿給她們等語（參見本
      院卷第一三四頁背面），則被告己○○事後與被告乙○○
      、辛○○、戊○○、甲○○同車離去，被告乙○○在車上
      分錢予被告辛○○、戊○○、甲○○等人，被告己○○在
      車內怎會不知被告乙○○等人分錢乙節；而被告己○○與
      被告乙○○事先謀議時，已決意以被害人之財物給付予參
      與之人，是被告乙○○所分配之現金，被告己○○應可得
      知係自被害人處強盜得來。被告己○○於作案後返家時收
      受被告乙○○交付之二百元，金額與一包香煙之價格不符
      ，又被告己○○若要抽煙，被告甲○○業已給被告己○○
      香煙，有何再給予金錢之必要，故被告乙○○此舉顯係分
      贓行為，且被告己○○已知被告乙○○強盜被害人現金，
      實難諉稱不知該二百元係贓款。被告己○○非但與被告乙○○事前謀議，並由被告乙○○等人實施強盜行為，事後
      分享強盜所得贓款，益徵被告己○○與被告乙○○、辛○○、戊○○、甲○○為強盜之共同正犯。
    6.證人丙○○即查獲本案之馬岡派出所所長於本院審理時證
      稱：被害人父親之前有先來我們派出所，所以有先了解被
      害人車子、車型、顏色，伊有查路口監視器，發現被害人
      車子後面有尾隨一輛起亞車子，之後被害人朋友郭心湜有
      來派出所，但伊有看到有一輛車牌號碼○七八五－ＥＡ之
      起亞車子停放在伊們派出所前面，伊的反應是該部車怎麼
      跟嫌疑人車子一樣，後來伊就問郭心湜該車是何人在使用
      ，郭心湜有點支支吾吾想說又沒有說，伊走出去看該輛車
      子，因為是晚上，看不清楚車子裡面，但是伊確定車子裡
      面還有人，伊就回派出所裡面問郭心湜該輛車子裡面的人
      是誰，郭心湜回答是他老公，等到伊要更深入問車子使用
      情形等問題時，郭心湜說要私底下跟伊詳談，郭心湜有提
      到她說所謂的老公是被告己○○，伊有跟郭心湜說案情概
      要，那時伊、郭心湜已經懷疑該輛車子就是嫌疑人所駕駛
      車子，伊本來想要請被告己○○到派出所裡面說明，但是
      那時候她已經開那輛起亞車子離開了，伊馬上跟二位警員
      開車出去追看，結果在清泉醫院對面路旁發現該輛車子，
      就下車攔查，那時候被告己○○就有承認這件案子是她所
      為，帶回派出所偵辦後再追查出其他共犯等語（參見本院
      卷第一二六頁背面、第一二七頁），又證稱：在派出所裏
      與郭心湜討論嫌疑人可能是那輛車子駕駛時，伊有問郭心
      湜那個駕駛姓名、年籍資料，郭心湜說那個駕駛是被告己○○，在還沒有開車追出去看之前，伊就鎖定是被告己○○等語（參見本院卷第一二七頁背面、第一二八頁）。故
      證人丙○○因被告己○○駕駛與案發現場尾隨車輛同廠牌
      、同車型、同顏色之自用小客車，主觀上已產生被告為強
      盜案件之犯罪嫌疑人之判斷，又有現場監視器畫面為憑，
      是證人丙○○已有確切之根據得為合理之可疑，並非單純
      主觀懷疑或臆測，故在被告己○○向證人丙○○自承犯罪
      前，證人丙○○已發覺被告犯罪，實與自首之要件不符，
      併予敘明。
  (二)被告乙○○部分：上開事實，業據被告乙○○於警詢、偵查
    中及本院審理時均坦承不諱，核與被害人於本院審理時證述
    遭強盜及傷害情節相符，且被告己○○於本院審理時以證人
    身分證稱：被告乙○○與伊是同事，前一天伊有跟被告乙○○提到與被害人感情之事，伊向被告乙○○說想要教訓被害
    人，被告乙○○說可以找朋友幫忙，被告乙○○就有說要被
    害人的錢等語（參見本院卷第一二九頁背面、第一三○頁背
    面），又被告戊○○於本院審理時以證人身分證稱：在被害
    人車內伊有看到被告乙○○拿被害人皮包內金錢，被告乙○○在被害人車上說之後大家再分錢，被告辛○○有聽到也有
    點頭，伊在被害人車內翻有價值的東西，被告乙○○就說要
    找一片ＣＤ，被告乙○○事後有分錢給伊等語（參見本院卷
    第一八八頁背面、第一八九頁、第一八九頁背面、第一九○
    頁），且被告乙○○亦自承：要把被害人綁上車之前就先將
    被害人手機拿走，之後將被害人推進車內，伊有壓被害人的
    頭，但伊沒有用手摀被害人嘴巴、眼睛，因為被害人已經有
    載上紅色毛線帽，被告己○○用以打被害人之鋁棒是伊所有
    ，是伊家中帶去等語（參見本院卷第二五三頁、第二五三頁
    背面），足見被告乙○○自白與事實相符，其與被告己○○
    、辛○○、戊○○、甲○○間，確有強盜及傷害犯行之犯意
    聯絡與行為分擔甚明。
  (三)被告辛○○部分：上開事實，業據被告辛○○於本院審理時
    坦承不諱，核與被害人於本院審理時證述遭強盜及傷害情節
    相符，且被告乙○○於本院審理時以證人身分證稱：在共乘
    被告己○○車子前往清泉醫院時，在車內有討論如何押被害
    人，被告己○○在打被害人時，伊、被告戊○○、被告辛○○在被害人車內找其他有無值錢的東西，伊有看到被告辛○○去拆被害人車輛後車廂內之ＣＤ置片匣，之後被告辛○○
    用手拿著，去回去車上，伊、甲○○都有跟她說那臺沒有用
    ，伊就在回家途中隨意丟棄等語（參見本院卷第一三二頁背
    面，第一三三頁背面、第一三六頁背面、第一三七頁），又
    被告戊○○於本院審理時以證人身分證稱：在被害人車內伊
    有看到被告乙○○拿被害人皮包內金錢，被告乙○○在被害
    人車上說之後大家再分錢，被告辛○○有聽到也有點頭，在
    河堤時，被告辛○○有拆下ＣＤ置片匣，也有破壞被害人車
    輛輪胎等語（參見本院卷第一八八頁背面、第一八九頁、第
    一九○頁、第一九○頁背面），且被告辛○○亦自承：被告
    乙○○問被害人有無其他東西後，伊也有問被害人有無項鍊
    ，伊事後有分得一千元等語（參見本院卷第二五二頁、第二
    五四頁），足見被告辛○○自白與事實相符，其與被告己○○、乙○○、戊○○、甲○○間，確有強盜及傷害犯行之犯
    意聯絡與行為分擔甚明。
  (四)被告戊○○部分：訊據被告戊○○固坦承有前揭強盜犯行，
    惟矢口否認有何傷害犯行，辯稱：伊沒有打被害人云云。然
    查：
    1.被告戊○○對強盜犯行坦承不諱，核與被害人於本院審理
      時證述遭強盜情節相符，且被告乙○○於本院審理時以證
      人身分證稱：在共乘被告己○○車子前往清泉醫院時，在
      車內有討論如何押被害人，在被害人車內，伊就問被害人
      皮包在那裏，被害人說在副駕駛座上，伊就伸手去拿皮包
      ，被告己○○在打被害人時，伊、被告戊○○、被告辛○○在被害人車內找其他有無值錢的東西，伊有看到被告辛○○去拆被害人車輛後車廂內之ＣＤ置片匣，之後被告辛○○用手拿著，去回去車上，伊、甲○○都有跟她說那臺
      沒有用，伊就在回家途中隨意丟棄等語（參見本院卷第一
      三二頁背面、第一三三頁背面、第一三六頁背面、第一三
      七頁），且被告戊○○亦自承：在清泉醫院停車場要把被
      害人押進車前，是伊將被害人套上紅色毛線帽，在被害人
      車內，伊有壓被害人的頭，但伊沒有摀住被害人嘴巴、眼
      睛，伊事後有分得五百元等語（參見本院卷第二五二頁、
      第二五三頁），足見被告戊○○此部分自白與事實相符，
      其與被告己○○、乙○○、辛○○、甲○○間，確有強盜
      犯行之犯意聯絡與行為分擔甚明。
    2.按共同正犯之意思聯絡，不限於事前有所協議，其於行為
      當時，基於相互之認識，以共同犯罪之意思參與者，亦無
      礙於共同正犯之成立；又意思之聯絡並不限於事前有所謀
      議，即僅於行為當時有共同犯意之聯絡者，亦屬之，且其
      表示之方法，亦不以明示通謀為必要，即相互間有默示之
      合致，亦無不可（最高法院七十三年臺上字第一八八六號
      判例、七十三年臺上字第二三六四號判例意旨參照）。被
      告戊○○雖以前詞置辯，然其於警詢時供稱：被告乙○○
      說要幫被告己○○處理與被害人三角感情關係，因而要教
      訓被害人等語（參見偵查卷(二)第四九頁），又供稱：停車
      後，被告乙○○和伊共同用絲襪將被害人手反綁，被告乙○○並用膠帶將被害人眼睛矇住，後來被告己○○來敲車
      窗，要伊將被害人帶下車，伊待在被害人車上找有沒有財
      物可取，那時聽到車外有毆打被害人的聲音等語（同上卷
      第五○頁），則被告戊○○既知被告己○○要教訓被害人
      ，顯然並非僅將被害人押走就能了事，且被告戊○○將被
      害人綑綁後交予被告己○○處置，又聽到毆打被害人之聲
      音，被告戊○○非但未加制止，反而處處配合被告己○○
      及乙○○之指示，其與被告己○○就傷害部分，顯有默示
      之合致，而為共同正犯，被告戊○○自不得以未實際毆打
      被害人而脫免罪責。
  (五)被告甲○○部分：上開事實，業據被告甲○○於本院審理時
    坦承不諱，核與被害人於本院審理時證述遭強盜及傷害情節
    相符，且被告乙○○於本院審理時以證人身分證稱：離開被
    告己○○家，回伊家時，有跟被告甲○○說要打被害人等語
    （參見本院卷第一三三頁背面），且被告甲○○亦自承：去
    清泉醫院前，在家裏被告乙○○就有跟伊說錢要從被害人身
    上拿，伊事後分得五百元等語（參見本院卷第一九二頁背面
    ），足見被告甲○○自白與事實相符，其與被告己○○、乙○○、戊○○、辛○○間，確有強盜及傷害犯行之犯意聯絡
    與行為分擔甚明。
  (六)此外，復有清泉綜合醫院傷害診斷證明書、贓物認領保領單
    各一紙，從監視器翻拍被告己○○前述車輛尾隨被害人車輛
    照片二張、現場照片四張、扣案證物照片三張在卷可稽，並
    有紅色毛線頭罩一頂、絲質褲襪二雙、膠帶二小段、膠帶一
    捲扣案可資佐證，渠等犯行洵堪認定，應依法論科。
三、核被告己○○等五人所為，均係犯強盜罪而有刑法第三百二
    十一條第一項第四款之情形，應論以同法第三百三十條第一
    項結夥三人以上強盜罪，及刑法第二百七十七條第一項傷害
    罪。按強盜於行劫時，綑縛事主，即係實施強暴脅迫，應包
    括於強盜行為以內，此種手段，究屬施用強暴使人不能抗拒
    之實施行為，不另成立妨害自由罪（最高法院二十二年上字
    第二○六四號、二十四年上字第四四○七號判例意旨參照）
    ，是被告己○○等五人於強盜時強押被害人及綑綁被害人之
    行為不另成立妨害自由罪，起訴書認應數罪併罰，有所未洽
    ，併予敘明。被告己○○等五人就上開加重強盜犯行與傷害
    犯行，均有犯意之聯絡及行為之分擔，為共同正犯。被告己○○等五人所犯刑法第三百三十條第一項結夥三人以上強盜
    罪與同法第二百七十七條第一項傷害罪間，犯意各別，行為
    互殊，應分論併罰。爰審酌被告己○○不思理性處理情感問
    題，透過被告乙○○找來被告辛○○、戊○○、甲○○強押
    被害人至偏僻處毆打，使被害人受有前述傷害，且渠等五人
    共同以強暴手段強取被害人財物，造成被害人財產損失及精
    神驚嚇，嚴重影響社會治安，惡性非輕；而被告己○○係起
    意主謀之人，惡性最重，被告乙○○糾眾實施強盜、傷害犯
    罪，本件惡性僅次於被告己○○，被告辛○○、戊○○實施
    押人及強盜犯行，惡性又次於被告乙○○，被告甲○○僅負
    責開車，未實際實施強盜及傷害行為，惡性最輕，暨渠等智
    識、素行、犯罪動機、目的、手段，及被告乙○○、辛○○
    、戊○○、甲○○已與被害人達成和解，有和解書一份在卷
    可憑（參見本院卷第二九一頁），被告己○○則迄今未能取
    得被害人諒解，又自始否認強盜犯行，犯後態度欠佳，被告
    乙○○、甲○○犯後坦承犯行，態度尚稱良好，被告辛○○
    先否認強盜犯行，最後在本院言詞辯論終結前坦承犯行，被
    告戊○○則坦承強盜犯行，自始否認有傷害犯行等一切情況
    ，就渠等所犯加重強盜及傷害二罪，各量處如主文所示之刑
    ，並分別合併定渠等應執行之刑，以示懲儆。
三、扣案之紅色毛線頭罩一頂、絲質褲襪二雙、膠帶二小段、膠
    帶一捲等物，係被告乙○○所有，用以矇住被害人頭部、嘴
    巴、眼睛，及綑綁被害人，故係供被告己○○等五人共犯加
    重強盜罪所用之物，爰依刑法第三十八條第一項第二款之規
    定，併予諭知沒收。又被告己○○等人用以作案之口罩一個
    、手套四雙、鋁棒一支等物，均未扣案，且被告己○○等人
    均分別供稱已丟棄或遺失（參見本院卷第二五二頁背面、第
    二五三頁），復查無其他積極證據足以證明現尚存在，為免
    將來執行困難，不另為沒收之諭知。
四、公訴意旨另以：被告己○○摔毀被害人所有之手機，因認被
    告己○○等五人此部分尚涉有刑法第三百五十四條毀損罪嫌
    云云。然按按告訴乃論之罪，未經告訴或已逾告訴期間者，
    應諭知不受理之判決，刑事訴訟法第三百零三條第三款，定
    有明文。查被害人於警詢及偵查中僅指述其遭人強盜之情節
    ，並未指述前揭手機遭人損毀之事，且被害人於偵查中僅稱
    ：伊要對全部被告提出傷害告訴，伊還要告他們拿走伊的財
    物及把伊押走等語（參見偵查卷(一)第四七頁），足見被害人
    就其手機遭毀損一事，並無提出告訴，亦未在警偵訊過程中
    描述其手機遭毀損之事，惟刑法第三百五十四條毀損罪依同
    法第三百五十七條須告訴乃訴，此部分未經被害人告訴，依
    刑事訴訟法第三百零三條第三款規定本應就此部分為不受理
    判決，然此部分核屬強盜後處分贓物之不罰後行為，業如前
    述，爰不另為不受理之諭知。
據上論斷，應依刑事訴訟法第二百九十九條第一項前段，刑法第
二十八條、第三百三十條第一項、第二百七十七條第一項、第五
十一條第五款、第三十八條第一項第二款，刑法施行法第一條之
一第一項、第二項前段，判決如主文。
中    華    民    國    97    年    6     月    19    日
                  刑事第十三庭  審判長法  官  李秋娟
                                      法  官  陳得利
                                      法  官  黃裕仁
上正本證明與原本無異。
如不服本判決，應於收受送達後十日內向本院提出上訴書狀（應
敘述具體理由並附繕本）。
上訴書狀如未敘述理由，應於上訴期間屆滿後二十日內補提理由
書於本院。
                                      書記官  王嘉仁
中    華    民    國    97    年    6     月    19    日
附錄論罪科刑法條
刑法第二百七十七條第一項
傷害人之身體或健康者，處三年以下有期徒刑、拘役或一千元以
下罰金。
刑法第三百二十條第一項
意圖為自己或第三人不法之所有，而竊取他人之動產者，為竊盜
罪，處五年以下有期徒刑、拘役或五百元以下罰金。
刑法第三百二十一條：
犯竊盜罪而有左列情形之一者，處六月以上五年以下有期徒刑：
一  於夜間侵入住宅或有人居住之建築物、船艦，或隱匿其內而
    犯之者。
二  毀越門扇、牆垣或其他安全設備而犯之者。
三  攜帶兇器而犯之者。
四  結夥三人以上而犯之者。
五  乘火災、水災或其他災害之際而犯之者。
六  在車站或埠頭而犯之者。
刑法第三百三十條第一項：
犯強盜罪而有第三百二十一條第一項各款情形之一者，處七年以
上有期徒刑。


司法院資訊處製作；財團法人民間司法改革基金會備份。
